臺灣高等法院刑事判決
110年度上訴字第2773號
上  訴  人  臺灣桃園地方檢察署檢察官
上  訴  人  
即  被  告  洪志宏



選任辯護人  簡詩家律師（法扶律師）
上列上訴人等因被告違反毒品危害防制條例等案件，不服臺灣桃
園地方法院109年度訴字第1217號，中華民國110年5月5日第一審
判決（起訴案號：臺灣桃園地方檢察署109年度偵字第11126號、
109年度偵字第18233號、109年度偵字第27119號），提起上訴，
本院判決如下：
    主  文
原判決關於如附表三編號1及編號3至7部分均撤銷。
被告犯如附表三編號1及編號3至7所示之罪，各處如附表三編號1
及編號3至7所示主文欄所示之刑及沒收。
其餘上訴駁回。
如附表三編號1及上開上訴駁回部分，應執行有期徒刑肆年貳月
。
如附表三編號3至7部分，應執行有期徒刑拾月。
    事  實
一、洪志宏經由通訊軟體Grindr認識陳冠綸，且知悉陳冠綸有施
    用第二級毒品之惡習，竟基於販賣第二級毒品甲基安非他命
    以營利之犯意，以其所持有之如附表一編號2所示之OPPO牌
    行動電話1支（門號0000000000號)與陳冠綸聯絡，雙方議定
    以新臺幣(下同)23,000元之代價，交易重量約17.5公克之第
    二級毒品甲基安非他命，然因貨源不足，洪志宏乃先於民國
    109年6月1日上午10時許，在其位於桃園市○○區○○路000號0
    樓住處，交付重量約12公克之第二級毒品甲基安非他命予陳
    冠綸，翌日(2日)再至陳冠綸位於桃園市○○區○○○街居所附近
    之萊爾富超商交付重量約5.5公克予陳冠綸，而完成交易。
二、嗣陳冠綸於109年6月2日下午12時30許，因涉嫌販賣毒品，
    為警在其位於桃園市○○區○○○街居所旁之萊爾富超商查獲，
    陳冠綸為配合警方查緝上游，乃以通訊軟體LINE與洪志宏聯
    絡，向其稱欲再購買第二級毒品甲基安非他命，洪志宏即基
    於販賣第二級毒品甲基安非他命以營利之犯意，與陳冠綸約
    定以23,000元之代價交易第二級毒品甲基安非他命17.5公克
    ，雙方並相約在桃園市○○區○○路與○○路口會面，嗣於同日下
    午4時23許，其等二人於該址會面並完成交易後，為警當場
    查獲，並扣得如附表一編號1所示之第二級毒品甲基安非他
    命及如附表一編號2所示之行動電話1支。
三、洪志宏另基於轉讓禁藥甲基安非他命之犯意，於附表二編號
    1至5所示之時間、地點，分別無償轉讓數量不詳之第二級毒
    品甲基安非他命予如附表二編號1至5所示之邱明俊、莊文銘
    、洪名洋、邱鉦崴、張晉祿施用。
四、案經嘉義縣警察局朴子分局報告臺灣嘉義地方檢察署檢察官
    呈請臺灣高等檢察署檢察長令轉臺灣桃園地方檢察署檢察官
    、桃園市政府警察局龍潭分局移送臺灣桃園地方檢察署檢察
    官偵查起訴。
    理  由
壹、證據能力部分
一、供述證據按被告以外之人於審判外之言詞或書面陳述，除法
    律有規定者外，不得作為證據，刑事訴訟法第159條第1項固
    定有明文。惟被告以外之人於審判外之陳述，雖不符同法第
    159條之1至同條之4規定，而經當事人於審判程序同意作為
    證據，法院審酌該言詞或書面陳述作成時之情況，認為適當
    者，亦得為證據；又當事人、代理人或辯護人於法院調查證
    據時，知有同法第159條第1項不得為證據之情形，而未於言
    詞辯論終結前聲明異議者，視為有前項之同意，同法第159 
    條之5第1項、第2項亦有明文規定。經查，本判決下述所引
    用被告以外之人於審判外之陳述，檢察官、被告洪志宏及辯
    護人於本院準備程序均表示同意有證據能力（本院卷第129
    頁至第134頁），於本院審理時亦均表示沒有意見，本院審
    酌上開傳聞證據製作時之情況，尚無違法不當及證明力過低
    之瑕疵，亦認以之作為證據要屬適當，爰依刑事訴訟法第15
    9條之5第1項之規定，認均有證據能力。
二、非供述證據本院以下所引用之非供述證據，均與本件事實具
    有自然關連性，且核屬書證、物證性質，又查無事證足認有
    違背法定程序或經偽造、變造所取得等證據排除之情事，復
    經本院依刑事訴訟法第164條、第165條踐行物證、書證之調
    查程序，檢察官、被告及其辯護人對此部分之證據能力亦均
    不爭執（見本院卷第129頁至第134頁），堪認有證據能力。
貳、事實認定部分
一、犯罪事實一、二部分
　　訊之被告固坦承其確有分於上開時、地交付第二級毒品甲基
    安非他命予陳冠綸，惟否認有何販賣第二級毒品意圖，辯稱
    ：伊僅係幫陳冠綸聯絡上手紀常恩，陳冠綸係將款項交給紀
    常恩云云。經查：
　㈠證人陳冠綸係有於109年6月2日中午12時30分許，因於通訊軟
    體Grindr上兜售第二級毒品甲基安非他命，為喬裝為買家之
    員警查獲，並自其身上起出第二級毒品基安非他命乙節，業
    據證人陳冠綸證述在卷，並有員警之職務報告1份在卷足憑(
    109年度偵字第18233號第105頁，證人陳冠綸涉犯販賣第二
    級毒品甲基安非他命犯行部分，業經臺灣桃園地方法院於11
    1年2月18日以110年度訴字第233號判決)。而就證人陳冠綸
    身上起出之第二級毒品甲基安非他命何來乙節，證人陳冠綸
    先於警詢時陳稱：109年6月2日早上10時許，洪志宏約在我
    家樓下的萊爾富超商楊梅青山店門口交易，警方查扣的毒品
    就是洪志宏剛賣我的等語明確(109年度偵字第18233號卷第4
    3頁)；嗣於偵查時亦已證人身份後亦具結證稱：為警查獲之
    毒品確係於109年6月2日早上向被告購得等語明確(109年度
    偵字第18233號第186頁背面)。而被告於偵查時亦坦言：伊
    只有販賣第二級毒品給陳冠綸，伊與被告係用line聯絡，17
    .5公克收23,000元，錢已經付清給伊，伊先在租屋處樓下給
    他12公克，所以在6月2日早上去給他伊欠他的5.5公克等語
    明確(同上偵卷第182頁)，嗣於109年6月4日臺灣桃園地方法
    院羈押訊問庭時，亦陳述：伊第一次109年6月1日的交易情
    形是陳冠綸要跟伊拿17.5公克，但伊沒有那麼多，所以先給
    他一部分，在6月2日早上10點再送5.5公克到陳冠綸家，錢
    是6月1日拿的，金額是23,000元等語明確(109年度聲羈押字
    第294號卷第36頁)，是被告就其有於犯罪事實一所示時、地
    販賣第二級毒品予證人陳冠綸乙節，前後二次自白內容均相
    同。而警方於證人陳冠綸身上起出之白色結晶物，經送驗結
    果確呈甲基安非他命乙節，亦經臺灣桃園地方法院臺灣桃園
    地方法院110年度訴字第233號判決認定屬實。是此部分之犯
    罪事實，被告所為之自白與與證人陳冠綸上開證述大致相符
    ，且亦與客觀事證相符，是足認被告上開自白與事實相符，
    應值採信。
　㈡而證人陳冠綸為警查獲後，乃配合警方查緝上游，致電被告
    表示欲再以23,000元之代價向被告購賣第二級毒品17.5公克
    ，雙方並相約在桃園市○○區○○路與○○路口交易，嗣於當日下
    午4時23分許，為當場查獲乙節，為被告所不爭執，且據證
    人陳冠綸證述在卷，並有員警之職務報告1份在卷足憑(109
    年度偵字第18233號第105頁)。而被告為警查獲之際，警方
    確有於現場扣得被告交付予陳冠綸如附表一編號1所示之不
    明白色結晶物，上開物品經送鑑後，確呈第二級毒品甲基安
    非他命陽性反應，亦有交通部民用航空局航空醫務中心航藥
    鑑字第0000000號毒品鑑定書1份在卷足憑(附於原審訴字卷
    第107頁)，此部分之事實，堪以認定。而就該次交易經過，
    被告於偵查時陳稱：6月2日下午陳冠綸帶警察來，當時他說
    有新竹的朋友要毒品，一開始是跟他說沒有東西，後來到下
    午4點多，才勉為其難賣給他17.5公克2萬3千元，本來這些
    是伊自己用的，給他後伊自已就沒有了，經他一直要求伊才
    賣給他等語明確(109年度偵字第18233號卷第287頁)，嗣於
    臺灣桃園地方法院羈押訊問庭時，亦為相同之陳述(109年度
    聲羈字第294號卷第36頁)，是被告係將原欲供己使用之毒品
    ，出售予證人陳冠綸無訛。
　㈢被告嗣雖改稱：伊僅係代證人陳冠綸聯絡伊上手紀常恩，伊
    並非實際與證人陳冠綸交易，並請求法院再傳喚陳冠綸等語
    置辯。惟：
　⑴被告於109年6月4日首次偵訊時，即坦言：「(問：是否有販
    賣毒品給陳冠綸、張晉錄、莊文銘、邱鉦威、杜柏毅等人？
    )答：我只有賣給陳冠綸，其他人都是來我住的地方，我免
    費送給他們施用的」，並且詳為陳述與陳冠綸二人毒品、金
    錢交付之經過，然全未提及係代陳冠綸聯絡上手紀常恩等情
    甚明(詳見109年度偵字第18233號卷第181頁至第183頁)。嗣
    於109年10月28日偵查時，亦再次陳述：伊有販賣毒品給陳
    冠綸，6月1日早上10點多他到我延平路租屋處樓下拿，當時
    是17.5公克2萬3千元，但是當時只給他12公克，所以6月2日
    早上10點多是送他家樓下補給他5.5公克等語明確(109年度
    偵字第18233號卷第287頁)，是被告於先後二次偵查時，就
    其109年6月1日、2日與證人陳冠綸交易毒品之經過，前後所
    述均一致，且均未見其敘及代為聯絡上手，況警察亦未見有
    第三人陪同被告前來，且由被告前述：伊係勉為其難賣給他
    17.5公克2萬3千元，本來這些是伊自己用的，給他後伊自已
    就沒有了，經他一直要求伊才賣給他乙節亦可知，身上確持
    有一定數量之第二級毒品甲基安非他命欲供其個人使用無訛
    。
　⑵證人陳冠綸經本院傳喚到案後，固坦言：109年6月1日有向被
    告購買第二級毒品，3萬元17.5公克等語，然改稱：當天洪
    志宏跟伊說身上沒有東西，所以就在樓下的便利商店等了一
    下，後來有一台車子過來，伊交錢給車上的人，對方將毒品
    交給洪志宏，洪志宏將毒品交給伊云云(本院卷第258頁至第
    260頁)。然經辯護人提示證人陳冠綸於109年6月2日、3日警
    詢筆錄欲與之確認該次交易細節，證人陳冠綸稱：伊係於10
    9年5月31日與被告交易，於同日為警查獲及逮捕直至6月3日
    始釋放，伊當時有跟警員供出另一個人，真正當時給伊毒品
    的是另一個人，筆錄記載全部錯誤，內容不實在等語(本院
    卷第263頁至第264頁)。是本院乃於111年5月3日勘驗證人陳
    冠綸之警詢筆錄，證人陳冠綸於該次警詢時坦言伊有跟被告
    買過約4次毒品，第3次交易毒品就是在2號早上10點來伊家
    樓下的便利商店，第4次就是在6月2日下午配合警方逮捕上
    游的這次，數量一次是半台，大概17.5公克，伊手機裡面暱
    稱紅豆的男子就是被告，且警方亦有與證人陳冠綸確認，其
    於109年6月2日下午4時許，有與被告相約在桃園市○○路和○○
    路口統一超商見面，警方前往埋伏查獲被告等情是否屬實，
    經證人陳冠綸確認無訛等語明確，有本院111年5月3日勘驗
    筆錄1份在卷足憑(本院卷二第20至第28頁)，證人陳冠綸亦
    當庭確認係伊聲音無訛。雖被告選任辯護人及證人陳冠綸均
    稱：筆錄係警方打好由證人照著念云云，然該次警詢筆錄警
    方係採取一問一答方式進行，問題多屬開放性問題，且警方
    亦有就犯罪情節再三與證人陳冠綸確認，有本院上開勘驗筆
    錄在卷足憑，要無被告選任辯護人及證人陳冠綸所稱情形甚
    明。綜上，證人陳冠綸於本院審理時所為之證述，與其於偵
    查中全然不同，且時序全然錯誤，且亦與客觀書證全然不符
    ，自不足採信。
　⑶綜合上情以觀，被告及證人陳冠綸於警詢、偵查中已明確陳
    述109年6月1日、2日交易第二級毒品甲基安非他命之經過，
    且二人所述，大致相符，其二人雖均翻異前詞，改稱係有一
    第三人紀尚恩為交易，然被告此部分所述未提出證據以實其
    實，而證人陳冠綸所為證述則有前述不可採信情狀存在，自
    難採信。
  ㈣就犯罪事實一之交易金額究為何乙節，被告除前開偵查中之
    陳述外，於原審準備程序時亦明確陳述：伊與陳冠綸係以23
    ,000元交易第二級毒品甲基安非他命17.5公克等語明確(109
    年度訴字第1217號卷第84頁)，而證人陳冠綸於本院審理時
    則稱係以30,000元交易17.5公克等語，就交易價格二人所述
    確有出入，故本院依罪證有疑，利於被告之原則，以最有利
    被告計算方式，認本次被告係以以23,000元交易之代價，與
    證人陳冠綸交易第二級毒品甲基安非他命17.5公克。
  ㈤末查，販賣毒品係政府嚴予查緝之違法行為，政府一向查禁
    森嚴並重罰不寬貸，且毒品可任意分裝或增減其份量，販賣
    毒品之行為亦無一定之公定價格，每次買賣之價格隨供需雙
    方之資力或關係之深淺或需求之數量、貨源之充裕與否、販
    賣者對於資金需求殷切與否、對行情認知，以及政府查緝之
    態度，進而為各種風險評估，機動的調整，有各種不同標準
    ，並非一成不變，惟販賣者從各種「價差」或係「量差」謀
    取利潤方式，或有差異，其所圖利益之非法販賣行為目的則
    屬相同。況且毒品之價格不低，取得不易，凡為販賣之不法
    行為者，苟無利可圖，應無甘冒持有毒品遭查獲之極大風險
    ，而以原本或賠本價格販售之理，是其等從中賺取買賣差價
    或量差牟利之意圖及事實，應屬符合論理法則且不違背社會
    通常經驗之合理判斷。查本案被告乃智識正常之成年人，其
    等對於毒品之價格昂貴，取得不易，毒品交易為檢警機關嚴
    予取締之犯罪等節當知之甚稔，而被告與陳冠綸要無特殊情
    關係，要無特殊交情，自無甘冒重刑，而以原價買賣第二級
    毒品之理。況且，被告於警詢時亦自陳伊係以17.5公克21,0
    00元向名為紀常恩之人購入第二級毒品等語(109年度偵字第
    18233號卷第16頁)，由此益證被告確有販賣第二級毒品藉此
    牟利之意圖及犯行至明。
二、犯罪事實三部分
　　訊之被告就犯罪事實三部分，於偵查、原審及本院審理時均
    坦承不諱，核與證人莊文銘、邱鉦威、張晉祿於警詢、偵訊
    時之證述、證人洪名洋、邱明俊於偵訊時之證述均相符，並
    有桃園市政府警察局龍潭分局搜索扣押筆錄、扣押物品目錄
    表、扣押物品收據、桃園市政府警察局龍潭分局聖亭派出所
    職務報告1 紙、通訊軟體Line截圖1 張、現場照片2張在卷
    足憑，足認被告此部分具任意性且不利於己之自白，與上開
    事證彰顯之事實均相符，應堪採信。
三、綜上所述，本件事證明確，被告犯行堪認以認定，應依法論
    科。
參、論罪科刑部分
一、新舊法比較
　　按行為後法律有變更者，適用行為時之法律，但行為後之法
    律有利於行為人者，適用最有利之法律，刑法第2條第1項定
    有明文。本件被告行為後，毒品危害防制條例第4條第2項、
    第17條第2項，於109年1月15日修正公布，並於同年7月15日
    施行，修正前同條例第4條2項規定：「無期徒刑或7年以上
    有期徒刑，得併科新臺幣1千萬元以下罰金」，修正後規定
    ：「無期徒刑或10年以上有期徒刑，得併科新臺幣1千5百萬
    元以下罰金」，提高有期徒刑最低度及罰金刑最高度；修正
    前同條例第17條第2項規定：「犯第4條至第8條之罪於偵查
    及審判中均自白者，減輕其刑」，修正後規定：「犯第4條
    至第8條之罪於偵查及歷次審判中均自白者，減輕其刑」，
    增加須於「歷次」審判中均自白，始得依該條項減輕之要件
    。比較修正前後規定，以被告行為時即修正前規定較有利，
    應依刑法第2條第1項前段規定，適用修正前規定。
二、就犯罪事實一、部分
　　核被告所為，係犯修正前毒品危害防制條例第4條第2項之販
    賣第二級毒品罪。其販賣第二級毒品前所持有該毒品之低度
    行為，應為其販賣之高度行為所吸收，不另論罪。
三、就犯罪事實二、部分
　　按誘捕偵查案件，販毒者雖有販毒之故意，且依約攜帶毒品
    前往交付，並已著手實施販毒之行為，然因係受警員引誘偽
    稱欲購買毒品，警員原無買受毒品之意思，其虛與買賣毒品
    ，意在辦案，以求人贓俱獲，伺機逮捕，事實上不能真正完
    成買賣毒品之行為，而應僅論以販賣毒品未遂罪（最高法院
    85年度第4 次刑事庭會議決議參照）。本件桃園市政府警察
    局龍潭分局聖亭派出所員警姚繼群因於109年6月2日上午12
    時30分許，查獲陳冠綸，再依照陳冠綸提供之線報，指示陳
    冠綸與被告相約交易毒品之時間、地點，由陳冠綸前往與被
    告相約之地點交貨、取款，員警埋伏在旁，進而由員警查獲
    本案犯行，足認被告本即有販賣上開毒品之故意，且已著手
    實施販毒，惟因陳冠綸係配合員警辦案所需而無購買毒品之
    真意，致不能真正完成販賣行為，屬販賣未遂。是核被告此
    部分所為，係犯修正前毒品危害防制條例第4條第6項、第2
    項之販賣第二級毒品未遂罪。其販賣第二級毒品未遂前所持
    有該毒品之低度行為，應為其販賣未遂之高度行為所吸收，
    不另論罪。
四、就犯罪事實三、部分
　　按甲基安非他命除係毒品危害防制條例所列管之第二級毒品
    ，依法不得轉讓外，同時為藥事法第22條第1 項第1款規定
    所列管之禁藥，亦不得轉讓，明知為禁藥而轉讓者，藥事法
    第83條第1 項並定有罰則。故被告明知甲基安非他命為禁藥
    而轉讓予他人，除成立毒品危害防制條例第8條第2 項之轉
    讓第二級毒品罪外，亦構成藥事法第83條第1項之轉讓禁藥
    罪，此係屬同一犯罪行為而同時有2種法律可資處罰之法規
    競合情形，應依重法優於輕法之原則，擇較重者論處。查毒
    品危害防制條例第8條第2項轉讓第二級毒品罪之法定刑為「
    6月以上5年以下有期徒刑，得併科新臺幣70萬元以下罰金」
    ，而藥事法第83條第1項轉讓禁藥罪之法定刑為「7年以下有
    期徒刑，得併科新臺幣5千萬元以下罰金」，刑度較毒品危
    害防制條例第8條第2項為重；又行政院於98年11月20日修正
    公布「轉讓毒品加重其刑之數量標準」，規定轉讓第二級毒
    品達淨重10公克以上者，依毒品危害防制條例第8條第6 項
    之規定加重其刑至2分之1，惟本案無積極證據足認被告於轉
    讓如犯罪事實三所示之第二級毒品即禁藥甲基安非他命之數
    量達淨重10公克以上，且受轉讓之邱明俊、莊文銘、洪名洋
    、邱鉦崴、張晉祿亦均非未成年人，尚不符毒品危害防制條
    例第8條第6項、第9條加重其刑之規定，揆諸前揭說明，自
    應優先適用藥事法第83條第1項之規定論處（最高法院刑事
    大法庭109年度台上大字第1089號裁定意旨參照）。是核被
    告此部分所為，均係犯藥事法第83條第1項之轉讓禁藥罪。
    其轉讓第二級毒品甲基安非他命予邱明俊、莊文銘、洪名洋
    、邱鉦崴、張晉祿等人而持有甲基安非他命之行為，與轉讓
    行為屬實質上一罪之階段行為，依法律適用完整性之法理，
    其低度之持有甲基安非他命行為，不應再行割裂適用毒品危
    害防制條例加以處罰，而藥事法對於持有禁藥之行為未設有
    處罰規定，故就被告轉讓前持有甲基安非他命之低度行為，
    皆不另予處罰。
五、被告所犯上開七罪，犯意各別，行為互殊，應分論併罰。
六、刑之加重事由
　㈠被告前因①施用第二級毒品案件，經臺灣苗栗地方法院以107 
    年度苗簡字第1057號判決判處有期徒刑4月確定；再因②施用
    第二級毒品案件，經本院以107年度桃簡字第2968號判決判
    處有期徒刑6月確定；復因③轉讓禁藥案件，經臺灣士林地方
    法院以107年度審簡字第1340號判決判處有期徒刑3 月確定
    ，上開①、②、③之罪，經臺灣士林地方法院於109年3月19日
    以109年度聲字第267號裁定應執行有期徒刑10月確定，並於
    109年4月7日有期徒刑執行完畢出監，有本院被告前案紀錄
    表1份在卷可參。
　㈡被告於有期徒刑執行完畢後，5年內再犯本案如犯罪事實一、
    二及如附表二編號2至5所示之罪，係屬累犯，且衡酌被告前
    案所觸犯之罪名均係屬罪質相同之毒品、藥事法案件，顯見
    被告仍未遵守毒品、藥物規範之誡命，導致毒品、禁藥流竄
    ，此部分實有必要透過累犯加重之制度以達特別預防之目的
    ，是以本件被告所犯事實欄一、二及附表二編號2至5所示之
    罪，均應依刑法第47條第1項之規定，加重其刑。
  ㈢另就附表二編號1所示轉讓第二級毒品係屬累犯，惟不加重 
    其刑之說明：
　　按刑法第 47 條所規定累犯之加重，以受徒刑之執行完畢，
    或一部之執行而赦免後，5年以內故意再犯有期徒刑以上之
    罪者，為其要件。良以累犯之人，既曾犯罪受罰，當知改悔
    向上，竟又重蹈前愆，足見其刑罰感應力薄弱，基於特別預
    防之法理，非加重其刑不足使其覺悟，並兼顧社會防衛之效
    果。職是，應依累犯規定加重其刑者，主要在於行為人是否
    曾受徒刑之執行完畢後，猶無法達到刑罰矯正之目的為要。
    而數罪併罰之案件，雖應依刑法第50條、第51條規定就數罪
    所宣告之刑定其應執行之刑，然此僅屬就數罪之刑，如何定
    其應執行者之問題，本於數宣告刑，應有數刑罰權，此項執
    行方法之規定，並不能推翻被告所犯係數罪之本質，若其中
    一罪之刑已執行完畢，自不因嗣後定其執行刑而影響先前一
    罪已執行完畢之事實，謂無累犯規定之適用(最高法院104  
    年度第6次刑事庭會議決議要旨)。被告前因施用第二級毒品
    案件，經臺灣苗栗地方法院以107年度苗簡字第1057號判決
    判處有期徒刑4月確定，並於108年1月29日易科罰金執行完
    畢，有本院前案紀錄表1份在內足憑，被告於108年8月再犯
    附表二編號1所示之犯行，自屬累犯，惟被告此次犯行係轉
    讓第二級毒品甲基安非他命，與前揭屬自殘行為之施用第二
    級毒品犯行態樣不同，是爰不刑法第47條第1項累犯規定加
    重其刑。　　
七、刑之減輕部分：
　㈠被告就犯罪事實二部分，已著手於販賣第二級毒品犯行，惟
    因陳冠綸係為配合員警辦案，事實上並無購買毒品真意，是
    被告雖有販賣毒品之意，事實上仍無由完成買賣毒品行為，
    是其犯罪係屬未遂，故就犯罪事實二部分，爰依刑法第25條
    第2項之規定，按既遂犯之刑度減輕之，且此部分依刑法第7
    1條第1項規定先加後減其刑。
　㈡本件並無依毒品危害防制條例第17條第2項規定之適用：
　　按「犯第4條至第8條之罪於偵查及審判中均自白者，減輕其
    刑」，毒品危害防制條例第17條第2項訂有明文，該項規定
    係為鼓勵是類犯罪行為人自白、悔過，並期訴訟經濟、節約
    司法資源而設，故此所謂「自白」，係指對自己之犯罪事實
    全部或主要部分為肯定供述之意。而販賣毒品與合資購買、
    代購、幫助他人施用毒品或與他人共同持有毒品，係不同之
    犯罪事實。行為人僅承認為他人代購、幫助他人施用毒品或
    承認合資購買毒品云云，難認已就販賣毒品之事實為自白，
    要無上揭減輕其刑規定之適用（最高法院103年度台上字第3
    268號判決意旨及最高法院103年度第12次刑事庭會議意旨可
    資參照）。被告就犯罪事實一、二雖於偵查中坦承犯行，然
    其於原審及本院審理中均僅係代陳冠綸聯絡上手，實際交易
    者係陳冠綸及其上手，否認有何販賣毒品之營利意圖，辯稱
    只是幫忙調貨云云，依據上開意旨，難認被告雖於原審或本
    院審理時有自白。是辯護人為被告辯護稱：本件被告仍應有
    毒品危害防制條例第17條第2項減刑規定之適用云云，洵非
    可採。
  ㈢被告就犯罪事實一有刑法第59條之酌量減輕事由：
    按同為販賣第二級毒品之人，其原因動機不一，犯罪情節未
    必盡同，或有大盤毒梟者，亦有中、小盤之分，甚或僅止於
    吸毒者友儕間為求互通有無之有償轉讓者亦有之，其販賣行
    為所造成危害社會之程度自屬有異，法律科處此類犯罪，所
    設販賣第二級毒品之法定最低本刑卻同為「無期徒刑或7年
    以上有期徒刑」，不可謂不重。於此情形，倘依其情狀處以
    有期徒刑，即足以懲儆，並可達防衛社會之目的者，自非不
    可依客觀之犯行與主觀之惡性二者加以考量其情狀，是否有
    可憫恕之處，適用刑法第59條之規定酌量減輕其刑，期使個
    案裁判之量刑，能斟酌至當，符合比例原則。查被告本件所
    為販賣第二級毒品犯行屬小額零星販賣，且為吸毒同儕互通
    有無之類型，對社會造成之危害尚無從與販賣毒品之大盤、
    中盤相提並論，倘一律論處毒品危害防制條例第4條第2項之
    罪之法定本刑，不免過苛，在客觀上足以引起一般人之同情
    ，情節尚堪憫恕，縱科以法定最低度刑，均仍嫌過重，爰就
    被告犯罪事實一犯行，依刑法第59條規定酌量減輕其刑。
  ㈣就犯罪事實三部分，被告於偵查、原審及本院準備程序、審
    理時，就其所犯之轉讓禁藥犯行均坦承不諱，參酌最高法院
    109年度台上大字第4243號裁定意旨，爰均依修正前毒品危
    害防制條例第17條第2項規定減輕其刑。並就附表二編號2至
    5部分依法先加重後減輕之。
　㈤被告雖供稱其交易之甲基安非他命為名為「紀常恩」之人所
    提，惟原審依職權函詢桃園市政府警察局龍潭分局，惟被告
    並無提供相關購買毒品之資料以供警方查辦，故並未查獲名
    為「紀常恩」之人乙節，有桃園市政府警察局龍潭分局109 
    年12月29日龍警分刑字第1090030991號函暨職務報告1 份在
    卷可佐（見原審卷第1217號卷第115頁至第117頁），故本件
    並未因被告供述毒品來源而查獲其他正犯或共犯之情事，無
    毒品危害防制條例第17條第1項之減刑規定之適用。
八、撤銷原判決之理由(即犯罪事實一、三部分)
　　就犯罪事實一部分，原審據以論罪科刑，固非無見，惟：本
    件被告係基於營利之意圖而交付第二級毒品予證人陳冠綸，
    業經本院認定及說明如前，原審認被告此部分係犯轉讓第二
    級毒品罪，自有未洽；而就犯罪事實三部分，因最高法院變
    更其向來而持見解，認如符合偵審中均自白犯罪之規定，均
    應依毒品危害防制條例第17條第2項規定予以減刑，原審未
    及審酌，而未依上開規定減輕其刑，亦有未洽。檢察官上訴
    意旨認就犯罪事實一部分，被告應係犯毒品危害防制條例第
    4條第2項之販賣第二級毒品罪，被告則以原審就其所犯犯罪
    事實三部分，未依毒品危害防制條例第17條第2項規定減輕
    其刑為由提起上訴，為有理由，自應由本院就此部分撤銷原
    判決，另為適法之判決。爰以行為人責任為基礎，審酌被告
    明知甲基安非他命容易成癮，濫行施用，非但對施用者身心
    造成傷害，且因其成癮性，常使施用者經濟地位發生實質改
    變而處於劣勢，進而衍生個人之家庭悲劇，或導致社會之其
    他犯罪問題，竟仍加以販賣、轉讓，助長毒品氾濫，戕害國
    人身心健康及危害社會治安，並審酌被告販賣甲基安非他命
    予陳冠綸暨被告轉讓甲基安非他命予邱明俊、莊文銘、洪名
    洋、邱鉦崴、張晉祿之數量、次數，被告輕忽毒品、禁藥氾
    濫恐對社會治安、他人身體健康之危害，所為實有不該，應
    予責難；惟念及被告犯後於警詢、偵訊及本院審理期日均坦
    承轉讓禁藥犯行之態度，並斟酌本案販賣甲基安非他命予陳
    冠綸之數量，顯非集團控制者或大盤毒梟，且甲基安非他命
    亦均尚未流入市面，兼衡被告之犯罪動機、目的、手段及生
    活狀況素行等一切情狀，分別量處如附表三所示主文欄所示
    之刑，並就附表三編號3至7部分定其應執行刑。
九、沒收
　㈠按查獲之第一、二級毒品及專供製造或施用第一、二級毒品
    之器具，不問屬於犯罪行為人與否，均沒收銷燬之，毒品危
    害防制條例第18條第1項前段定有明文。本件被告於桃園市○
    ○區○○路與○○路口遭員警查獲扣案如附表編號1所示之第二級
    毒品，已如前述，係毒品危害防制條例所規定之第二級毒品
    ，自應依毒品危害防制條例第18條第1項前段諭知沒收銷燬
    ；至於取樣化驗部分，既已驗畢用罄滅失，爰不另諭知沒收
    銷燬。又盛裝上開甲基安非他命之包裝袋1只，因其內仍會
    殘留微量毒品，無論依何種方式均難與之完全析離，此為本
    院職務上所已知之事項，應併予諭知沒收銷燬之。
  ㈡按犯毒品危害防制條例第4條至第9條、第12條、第13條或第1
    4條第1項、第2項之罪者，其供犯罪所用之物，不問屬於犯
    罪行為人與否，均沒收之，毒品危害防制條例第19條第1項
    定有明文。經查，扣案如附表一編號2所示之之OPPO牌行動
    電話1支（門號0000000000號），為本件被告與陳冠綸聯繫
    犯罪事實一交易甲基安非他命之用，業據被告於原審準備程
    序實供述在卷（見原審卷第84頁），該支行動電話既係供被
    告販賣第二級毒品所用之物，自應依前揭規定宣告沒收。
　㈢按犯罪所得，屬於犯罪行為人者，沒收之；前2項之沒收，於
    全部或一部不能沒收或不宜執行沒收時，追徵其價額，刑法
    第38條之1第1項前段、第3項分別有明文規定。查，被告販
    賣如犯罪事實一之第二級毒品甲基安非他命予陳冠綸，並收
    取23,000元，業經認定如前，上開犯罪所得雖未扣案，仍應
    依刑法第38條之1第1項前段、第3項規定，宣告沒收，併諭
    知於全部或一部不能沒收或不宜執行沒收時，追徵其價額。
　㈣至員警雖於109年6月2日下午4時45分許，在桃園市○○區○○路0
    00號0樓000室扣得如附表四所示之白色透明結晶6袋（實稱
    毛重6.952公克，淨重5.392公克，取樣0.0169公克，餘重5.
    3751公克），然被告於原審時時供稱該6包甲基安非他命係
    其自行施用等語（見原審卷109年度訴字第1217號卷第84頁
    ），又無積極證據可證上開物品與本案有關，故此部分不予
    沒收，宜由檢察官另為適法之處理。至本件員警雖尚扣得如
    附表四所示之其餘物品，然無證據足認上開物品係供本案犯
    罪所用，亦無證據可憑認與本件上開犯行有何直接、密切之
    關聯性，復未證明上開物品係屬違禁物，爰均不予宣告沒收
    。
十、上訴駁回部分(即犯罪事實二部分)
   原審認被告此部分係犯修正前毒品危害防制條例第4條第6項
   、第2項之販賣第二級毒品未遂罪，並審酌被告明知甲基安非
   他命容易成癮，濫行施用，非但對施用者身心造成傷害，且
   因其成癮性，常使施用者經濟地位發生實質改變而處於劣勢
   ，進而衍生個人之家庭悲劇，或導致社會之其他犯罪問題，
   竟仍加以販賣、轉讓，助長毒品氾濫，戕害國人身心健康及
   危害社會治安，並審酌被告販賣甲基安非他命予陳冠將對社
   會治安、他人身體健康之危害，所為實有不該，應予責難；
   惟念及被告顯非集團控制者或大盤毒梟，且甲基安非他命亦
   均尚未流入市面，兼衡被告之犯罪動機、目的、手段及生活
   狀況素行等一切情狀，量處有期徒刑3年8月，認事用法均無
   違誤，量刑亦屬妥適。被告以其坦承有交付毒品之舉，雖否
   認有營利之意圖，仍應有毒品危害防制條例第17條第2項之適
   用為由提起上訴，惟本件要無毒品危害防制例第17條第2項之
   適用，業經本院說明如上，是被告就此部分上訴為無理由，
   應予駁回。並就此部分與如附表三編號1部分定其應執行之刑
   。
據上論斷，應依刑事訴訟法第368條、第369條第1項前段、第364
條、第299條第1項前段，判決如主文。
本案經檢察官蔡孟利提起公訴，檢察官洪鈺勛提起上訴，檢察官
李叔芬到庭執行職務。
中　　華　　民　　國　　111 　年　　8 　　月　　4 　　日
                  刑事第四庭    審判長法　官  陳筱珮
                                      法　官  羅郁婷
                                      法　官  柯姿佐
以上正本證明與原本無異。
如不服本判決，應於收受送達後20日內向本院提出上訴書狀，其
未敘述上訴之理由者並得於提起上訴後20日內向本院補提理由書
（均須按他造當事人之人數附繕本）「切勿逕送上級法院」。
                                      書記官  蔡硃燕
中　　華　　民　　國　　111 　年　　8 　　月　　4 　　日
附錄：本案論罪科刑法條全文　　　　　　　　　　　　　　　
修正前毒品危害防制條例第4條
製造、運輸、販賣第一級毒品者，處死刑或無期徒刑；處無期徒
刑者，得併科新臺幣二千萬元以下罰金。
製造、運輸、販賣第二級毒品者，處無期徒刑或七年以上有期徒
刑，得併科新臺幣一千萬元以下罰金。
製造、運輸、販賣第三級毒品者，處七年以上有期徒刑，得併科
新臺幣七百萬元以下罰金。
製造、運輸、販賣第四級毒品者，處五年以上十二年以下有期徒
刑，得併科新臺幣三百萬元以下罰金。
製造、運輸、販賣專供製造或施用毒品之器具者，處一年以上七
年以下有期徒刑，得併科新臺幣一百萬元以下罰金。
前五項之未遂犯罰之。

藥事法第83條
明知為偽藥或禁藥，而販賣、供應、調劑、運送、寄藏、牙保、
轉讓或意圖販賣而陳列者，處 7 年以下有期徒刑，得併科新臺
幣 5 千萬元以下罰金。
犯前項之罪，因而致人於死者，處 7 年以上有期徒刑，得併科
新臺幣 1 億元以下罰金；致重傷者，處 3 年以上 12 年以下有
期徒刑，得併科新臺幣 7 千 5 百萬元以下罰金。
因過失犯第 1 項之罪者，處 2 年以下有期徒刑、拘役或科新臺
幣 5 百萬元以下罰金。
第 1 項之未遂犯罰之。　　　　

附表一
編號 品項 1 甲基安非他命壹包(毛重18.1510公克，淨重17.442公克，驗餘淨重17.398公克) 2 OPPO牌行動電話1支(門號：0000000000號) 
附表二
編號 對象 時間 地點 1 邱明俊 108年8月 桃園市○○區○○○路0段000巷 2 莊文銘 109年5月 桃園市○○區○○路000號0樓 3 洪名洋 109年6月1日晚上8時許 同上 4 邱鉦威 109年6月2日上午11時許 同上 5 張晉祿 109年6月2日下午1時許 同上 
附表三
編號 事實 宣告刑 1 事實欄一 洪志宏販賣第二級毒品，累犯，處有期徒刑參年拾月。 扣案如附表一編號1所示之物沒收銷燬之；如附表一編號2所示之物沒收。 未扣案之犯罪所得新臺幣貳萬參仟元沒收，於全部或一部不能沒收或不宜執行沒收時，追徵其價額。 2 事實欄二 上訴駁回。 3 事實欄三之轉讓第二級毒品予邱明俊 洪志宏明知為禁藥而轉讓，累犯，處有期徒刑貳月。 4 事實欄三之轉讓第二級毒品予莊文銘 洪志宏明知為禁藥而轉讓，累犯，處有期徒刑參月。 5 事實欄三之轉讓第二級毒品予洪名洋 洪志宏明知為禁藥而轉讓，累犯，處有期徒刑參月。 6 事實欄三之轉讓第二級毒品予邱鉦威 洪志宏明知為禁藥而轉讓，累犯，處有期徒刑參月。 7 事實欄三之轉讓第二級毒品予張晉祿 洪志宏明知為禁藥而轉讓，累犯，處有期徒刑參月。 
附表四
甲基安非他命6包、分裝袋1批，電子磅秤3台，吸食器1組。